【裁判字號】    97,訴,487
【裁判日期】    980324
【裁判案由】    清償債務
【裁判全文】
臺灣雲林地方法院民事判決               97年度訴字第487號
原      告  合作金庫商業銀行股份有限公司
法定代理人  乙○○
訴訟代理人  丁○○
被      告  甲○○
                        巷7弄.
            丙○○○○○○
上列當事人間請求清償債務事件，本院於民國98年03月17日言詞
辯論終結，判決如下：
    主      文
被告甲○○應給付原告新臺幣玖拾陸萬貳仟玖佰肆拾柒元，及自
民國九十七年九月七日起至清償日止，按年息百分之四點八五計
算之利息，並自民國九十七年十月八日起至清償日止，逾期在六
個月以內者，按上開利率百分之十，逾期超過六個月者，按上開
利率百分之二十計算之違約金。如對被告甲○○財產為強制執行
而無效果或不足時，由被告蔡長宏負清償之責。
被告甲○○、蔡長宏應連帶給付原告新臺幣肆佰捌拾陸萬捌仟壹
佰零貳元，及其中新臺幣肆佰零柒萬壹仟貳佰玖拾貳元應自民國
九十七年八月二十六日起至清償日止，按年息百分之二點九一計
算之利息，並自民國九十七年九月二十七日起至清償日止，其逾
期在六個月以內者，按上開利率百分之十，逾期超過六個月者，
按上開利率百分之二十計算之違約金；其中新臺幣柒拾玖萬陸仟
捌佰壹拾元應自民國九十七年九月一日起至清償日止，按年息百
分之四點四計算之利息，並自民國九十七年十月二日起至清償日
止，其逾期在六個月以內者，按上開利率百分之十，逾期超過六
個月者，按上開利率百分之二十計算之違約金。
訴訟費用新臺幣伍萬捌仟捌佰壹拾陸元由被告連帶負擔。
    事實及理由
一、程序部分：
(一)、按當事人得以合意定第一審管轄法院。但以關於由一定法律
    關係而生之訴訟為限。前項合意，應以文書證之，民事訴訟
    法第24條定有明文。又共同訴訟之被告數人，其住所不在一
    法院管轄區域內者，各該住所地之法院俱有管轄權，民事訴
    訟法第20條亦有明文。則(1)本件原告請求被告二人給付新臺
    幣（下同）962,947 元部分，依兩造所簽之約定書記載，雙
    方約定以原告授信往來之營業所為履行地，應以該履行地之
    法院為第一審管轄法院，而依雙方所簽借據記載，授信往來
    之營業所為原告之斗六分行，故履行地之法院為本院，就此
    部分本院自有管轄權。另(2)原告請求被告二人連帶給付4,86
    8,102 元部分，依原告與被告蔡長宏簽立之連帶保證書約定
    以本院為第一審管轄法院，故被告甲○○於原告起訴時，雖
    非住居於雲林縣境，惟因共同被告蔡長宏住居於本院管轄區
    域，依民事訴訟法第20條規定，本院亦有管轄權。是原告向
    本院提起本件清償借款之訴，核與上開規定，尚無不合，本
    院就本件清償債務之訴自有管轄權，合先敘明。
(二)、又訴狀送達後，原告不得將原訴變更或追加他訴，但請求之
    基礎事實同一者；擴張或減縮應受判決事項之聲明者，不在
    此限，民事訴訟法第255 條第1 項第2 款、第3 款定有明文
    。(1)本件原告起訴時，就請求被告二人給付962,947 元部分
    ，以被告蔡長宏為連帶保證人，並聲明被告二人應連帶給付
    原告962,947 元，及自民國97年09月07日起至清償日止，按
    年息4.85% 計算之利息。及至清償日止，其逾期在6 個月以
    內者，按上開利率10% ，逾期超過6 個月部分，按上開利率
    20% 計付違約金。嗣於本院98年02月10日行言詞辯論程序時
    ，就被告蔡長宏部分，當庭變更聲明為如對被告甲○○財產
    執行而無效果時，由被告蔡長宏給付之，揆諸上開民事訴訟
    法第255 條第1 項第2 款之規定，原告此部分訴之變更應屬
    適法。(2)再原告起訴時，請求被告給付5,831,049 元，其中
    962,947 元，應自97年09月07日起至清償日止，按年息4.85
    % 計算之利息。及至清償日止，逾期在6 個月以內者，按上
    開利率10% ，逾期超過6 個月者，按上開利率20% 計付違約
    金；其中4,071,292 元應自97年08月26日起至清償日止，按
    年息2.91% 計算之利息。及至清償日止，其逾期在6 個月以
    內者，按上開利率10% ，逾期超過6 個月部分，按上開利率
    20% 計付違約金；其中796,810 元應自97年09月01日起至清
    償日止，按年息4.4%計算之利息。及至清償日止，其逾期在
    6 個月以內者，按上開利率10% ，逾期超過6 個月部分，按
    上開利率20% 計付違約金。嗣於98年02月09日具狀聲明如主
    文第1 、2 項所示，核屬減縮應受判決事項之聲明，揆諸上
    揭民事訴訟法第255條第1項第3款規定，亦應准許。
(三)、本件被告二人經合法通知，未於言詞辯論期日到場，核無民
    事訴訟法第386 條所列各款情形，爰依原告之聲請，由其一
    造辯論而為判決。
二、原告主張：
(一)、被告甲○○於93年12月07日邀同被告蔡長宏為一般保證人，
    向原告借款1,200,000 元，約定購置住宅貸款借款期限15年
    ，利息按年息4.85% 計付，每一個月付息1 次，如遇牌告利
    率調整時得隨時調整，本金及利息應自93年12月07日起以每
    一個月為一期共分180 期平均攤還，如有逾期攤繳本息或利
    息，除按原訂利率付息外，自逾期之日起6 個內按原放息10
    % ，逾期在6 個月以上則按原放息20% 計付違約金，詎料借
    款人依原約定應於97年10月07日繳納本息，迄今尚未繳納，
    除已攤還部分本金及繳息至97年09月06日止，餘欠本金962,
    947 元及利息、違約金，依貸款契約書第7 條、第9 條、授
    信約定書第5 條、第6 條之約定，已喪失期限利益應視為全
    部到期，被告甲○○計積欠如主文第1 項所示之本金、利息
    、違約金。被告蔡長宏為系爭借款之一般保證人，則系爭借
    款部分，嗣後對被告甲○○財產為強制執行而無效果或不足
    之部分，被告蔡長宏應負清償之責，依消費借貸、一般保證
    契約之法律關係提起本訴等語，並聲明：如主文第1 項所示
    。
(二)、被告甲○○另於95年09月26日邀同被告蔡長宏為連帶保證人
    ，向原告借款新臺幣5,200,000 元，約定：(1)購置住宅貸款
    4,400,000 元，期限20年，利息按年息2.91% 計付，每一個
    月付息1 次，如遇牌告利率調整時得隨時調整，本金及利息
    應自95年09月26日起以每一個月為一期共分240 期平均攤還
    。(2)週轉金貸款800,000 元，期限1 年，利息按年息4.4%計
    付，每一個月付息1 次，如遇牌告利率調整得隨時調整，期
    限到期時，得再申請展延1 年。上述2 筆貸款，如有逾期攤
    繳本息或利息，除按原訂利率付息外，自逾期之日起6 個內
    按原放息10% ，逾期在6 個月以上則按原放息20% 計付違約
    金，詎料借款人依原約定分別應於97年09月26日繳納本息及
    於97年10月01日繳納利息，迄今尚未繳納，除已攤還部分本
    金及繳息至97年08月25日，與繳納利息至97年08月31日止外
    ，餘欠本金4,071,292 元、796,810 元，依授信約定書第5
    條、借款契約第8 條、第12條之約定，已喪失期限利益應視
    為全部到期，被告甲○○計積欠如主文第2 項所示之本金、
    利息、違約金。被告蔡長宏為系爭借款之連帶保證人，則系
    爭借款部分，被告蔡長宏應負連帶清償之責，依消費借貸、
    連帶保證契約之法律關係提起本訴等語，並聲明：如主文第
    2 項所示。
三、被告方面：被告二人均未於言詞辯論期日到場，亦未提出準
    備書狀作何聲明或陳述。
四、原告主張之上開事實，業據其提出與所述相符之借據、購屋
    貸款契約、約定書、授信約定書、連帶保證書、個人綜合額
    度借款契約書、合作金庫銀行雲林分行個人授信綜合額度續
    約檢核表、合作金庫銀行放款相關貸放及保證資料查詢單、
    合作金庫銀行存款存摺綜合存款客戶全部資料查詢單、合作
    金庫銀行放款帳務序時紀錄明細表、合作金庫銀行放款帳務
    資料查詢單、行政院金融監督管理委員會95年01月19日金管
    銀(二)字第09585003780 號函在卷可稽，被告二人已於相當時
    期受合法之通知，而於言詞辯論期日不到場，亦未提出準備
    書狀爭執，自堪認原告之主張為真實。
五、從而，(1)原告依消費借貸、一般保證契約之法律關係，請求
    被告甲○○應給付原告962,947 元，並自97年09月07日起至
    清償日止，按年息4.85% 計算之利息。及自97年10月08日起
    至清償日止，逾期在6 個月以內者，按上開利率10 %，逾期
    超過6 個月者，按上開利率20% 計付違約金。如對被告甲○
    ○財產執行而無效果或不足時，由被告蔡長宏負清償之責。
    (2)原告依消費借貸、連帶保證契約之法律關係，請求被告甲
    ○○、蔡長宏應連帶給付原告4,868,102 元，其中4,071,29
    2 元，應自97年08月26日起至清償日止，按年息2.91% 計算
    之利息，及自97年09月27日起至清償日止，其逾期在6 個月
    以內者，按上開利率10% ，逾期超過6 個月部分，按上開利
    率20% 計付違約金；其中796,810 元，應自97年09月01日起
    至清償日止，按年息4.4%計算之利息，及自97年10月02日起
    至清償日止，其逾期在6 個月以內者，按上開利率10% ，逾
    期超過6 個月部分，按上開利率20% 計付違約金，均有理由
    ，應予准許。
六、訴訟費用負擔之依據：民事訴訟法第78條、第85條第2 項。
中    華    民    國    98    年    3     月    24    日
                  民事第二庭    法  官  李秋瑩
以上正本係照原本作成。
如對本判決上訴，須於判決送達後20日內向本院提出上訴狀，並
附繕本。
中    華    民    國    98    年    3     月    16    日
                                書記官  楊麗雪


司法院資訊處製作；財團法人民間司法改革基金會備份。
